【裁判字號】    99,勞訴,2
【裁判日期】    991117
【裁判案由】    給付薪資
【裁判全文】
臺灣澎湖地方法院民事判決               99年度勞訴字第2號
原      告  乙○○
被      告  寰一實業有限公司
法定代理人  甲○○
上列當事人間請求給付薪資事件，本院於民國99年11月3日言詞
辯論終結，判決如下：
    主  文
被告應給付原告新臺幣貳拾捌萬貳仟貳佰柒拾捌元，及自民國九
十九年七月十七日起至清償日止，按週年利率百分之五計算之利
息。
原告其餘之訴駁回。
訴訟費用由被告負擔五分之一，餘由原告負擔。
本判決原告勝訴部分得假執行。
    事實及理由
一、原告起訴主張：被告於民國96年3月29日，聘僱原告擔任副
    總經理，負責推展業務，每月薪資為新台幣（下同）5萬元
    ，並自96年4月1日開始計算薪資，迄至98年10月12日原告離
    職為止，被告應給付原告31個月之薪資共155萬元，但被告
    實際僅支付12萬元，差額之143萬元，被告拖欠未付，原告
    屢次催討或聲請調解，被告均無誠意解決，為此依據兩造間
    之僱傭關係，訴請被告給付薪資等語。並聲明：被告應給付
    原告143萬元，及自起訴狀繕本送達翌日起至清償日止，按
    週年利率5%計算之利息。
二、被告則以：原告於96年3月29日受僱時，要求之薪資為每月5
    萬元，但被告並未承諾，故應視原告實際表現計付薪資，且
    被告已陸續支付12萬元。而原告於96年10月份，離開澎湖至
    台灣本島工作，未再專注替被告服務，又於97年5月19日受
    雇訴外人江軍企業有限公司（下稱江軍公司），故自96年10
    月以後，被告即無繼續支付薪資之必要。同時，原告離開澎
    湖以後，陸續向被告叫貨，被告出貨總價為276,754元，但
    被告並未實際收到貨款，此部分金額，亦應扣抵原告可得請
    領之薪資等語，資為抗辯。並聲明：原告之訴駁回。
三、本件經整理爭點，兩造對於下列事項並不爭執：
（一）被告於96年3月29日，僱用原告。
（二）被告僱用原告後，原告先在澎湖工作，但陸續往返台灣、
      澎湖之間推展業務。
（三）被告僱用原告後，曾經分三次給付薪資，給付現金12萬元
      。
（四）原告前往台灣工作後，曾經向被告繼續叫貨，所叫貨品被
      告出貨後，原告或廠商並未付款，未付款部分，除試用品
      、運費外，可扣抵被告應付原告之薪資。
（五）97年5月19日原告開始為江軍公司工作。
（六）雙方並未明確對彼此表示終止僱傭契約。
四、本件經整理爭點，兩造對於下列事項有所爭執：
（一）原告受僱期間，每月薪資若干？
（二）原告可向被告請領薪資之期間，應至何時為止？
（三）被告交付之貨品（即原告於96年10月份以後要求被告出貨
      部分），有多少金額可扣抵薪資？
五、原告主張96年3月29日受僱被告後，每月薪資為5萬元之事實
    ，為被告所爭執，並抗辯：雙方未曾議定薪資，應視原告實
    際表現計付薪資云云。經查：
（一）按稱僱傭者，謂當事人約定，一方於一定或不定之期限內
      為他方服勞務，他方給付報酬之契約，民法第482條定有
      明文。兩造自96年3月29日起有人事任用關係，原告之職
      稱為副總經理，工作時間具相當彈性，但原告仍在被告指
      揮監督下為被告服勞務，而由被告發給薪資，薪資結構中
      並無業績獎金之存在，每月薪資總額不高於5萬元，並由
      被告為原告投保勞保等事實，為兩造所不爭執，且有原告
      提出之勞工保險投保資料可證。因此，原告為被告服勞務
      而獲取報酬一節，應可認定，依據上述法律規定，兩造間
      之人事任用法律關係，在兩造不爭執之下，自應論以僱傭
      關係。
（二）又按當事人互相表示意思一致者，無論其為明示或默示，
      契約即為成立，民法第153條第1項定有明文。而民法第
      161條第1項又規定：依習慣或依其事件之性質，承諾無須
      通知者，在相當時期內，有可認為承諾之事實時，其契約
      為成立。依據上述規定，兩造間之僱傭關係，於雙方對於
      勞務內容及報酬數額意思一致時，契約即屬成立。在本件
      情形，兩造對於雙方僱傭契約中之勞務內容並無爭執，對
      於報酬數額是否議定則有爭執。由於原告提出每月薪資5
      萬元之要求後，被告未明示同意，卻也未表示拒絕，被告
      事實上指揮原告服勞務，事後又分次支付12萬元薪資等事
      實，業據被告陳明在卷，而在一般社會習慣上，僱傭雙方
      通常均在議定報酬後，受僱一方才可能長時間提供勞務。
      因此，依據上述法律規定，被告之行為，事實上已形同承
      諾原告要求之每月5萬元薪資一節，亦可認定。
（三）綜上所述，原告主張96年3月29日起受僱被告，被告應自
      96年4月1日起，每月支付薪資5萬元之事實，應屬可採，
      被告辯稱雙方未曾議定薪資云云，不能採信。
六、原告主張被告應給付薪資之期間，應自96年4月算至98年10
    月，合計39個月一節，為被告所否認，被告抗辯原告於96年
    10月份離開澎湖後，即在外兼差，不得繼續請領薪資等語。
    經查：
（一）依據前述民法第482條之規定，僱傭契約為雙務契約，應
      由當事人之一方提供勞務，他方給付報酬，作為契約當事
      人之對待給付義務。在本件情形，兩造均未明確向他方表
      示終止僱傭契約一節，雙方並無爭執。然而，有關原告報
      酬之請求，仍應以原告提供勞務作為請求報酬之前提，始
      符合僱傭契約為雙務契約之本質，合先說明。
（二）原告主張被告應給付薪資至98年10月份云云，但原告自97
      年5月19日起，已經受僱訴外人江軍公司，且為全職工作
      等情，為兩造所不爭執，並有原告提出之勞保投保資料可
      查，則自97年5月19日起，原告顯已從屬於江軍公司，被
      告無從指揮監督原告提供勞務。原告雖提出十餘份書證，
      欲證明自96年10月至98年10月持續為被告推廣業務云云，
      但觀諸原告所提書證，原告實際取得客戶訂單之時段，大
      略在96年11月至97年6月間，訂單並呈現逐步萎縮之態勢
      ，有原告所提附件一之叫貨統計表可查，且被告所提應收
      帳款明細表亦為相似之紀錄，足見原告前往江軍公司任職
      後，未再專注於被告公司之副總經理職務。至於原告所提
      其餘書證，多為原告自行製作或列印之文書圖像，少有97
      年5月19日以後由第三人簽章訂購被告貨品之文書，不能
      憑該等書證，認定原告善盡其所擔任之被告公司副總經理
      職務。因此，原告自97年5月19日以後，未向被告提供對
      應之勞務給付，不得再向被告請求薪資，應可認定。
（三）被告抗辯原告於96年10月份離開澎湖後，即不受被告指揮
      監督，不得再請求薪資云云。但被告自承原告離開澎湖，
      是前往台灣本島為被告推廣業務，故被告因原告離開澎湖
      而拒付薪資，已非合理。同時，原告於96年10月份至97年
      中期為止，確實持續為被告獲取訂單，被告亦持續出貨，
      已如前述，且有原告提出之叫貨統計表及被告提出之應收
      帳款明細表可查。因此，被告雖於96年10月間離開澎湖，
      但在持續為原告服勞務之情形下，原告仍應給付報酬，被
      告上述抗辯，不能採取。
（四）綜上所述，原告自96年4月1日開始可向被告請領薪資，其
      後持續為被告提供勞務，但於97年5月19日，原告前往江
      軍公司任職，不能認為原告繼續為被告提供勞務。因而，
      原告可向被告請領薪資之期間，應由96年4月1日算至97年
      5月18日為止，共計13月又18日。
七、被告抗辯原告自96年10月離開澎湖以後，持續向被告叫貨，
    被告如數出貨後，卻未收到貨款，該等貨款金額應可扣抵薪
    資一節，為被告所不爭執。但兩造對於貨款金額之多寡，有
    所爭執，被告陳稱為276,754元，原告陳稱為173,605元，差
    額部分，原告聲稱為運費、試用品或買方直接付款給被告等
    情形，並主張此等情形不應扣抵薪資云云。經查：
（一）被告因應原告要求而出貨之明細，詳如被告所提應收帳款
      明細表之記載，其總價為276,754元之事實，為被告所不
      爭執，且有該明細表可查。
（二）該等貨品為原告通知被告出貨，被告理應取得包含各項成
      本在內之貨款，並無扣除運費或試用品之理由。而原告向
      買方行銷時，可加計運費、試用品成本及合理利潤後銷售
      ，原告既然向買方收取不詳金額之貨款，未將貨款交付被
      告，不應再要求被告扣除運費或試用品。再者，原告所提
      叫貨統計表或被告所提應收帳款明細表當中，貨品之單價
      有72元、56元等尾數非整數之金額，顯然近似被告出貨價
      格而非原告實際售價，原告不應售貨取得二者價差後又要
      求被告吸收行銷成本。因此，原告主張不負責運費及試用
      品價格云云，尚非合理。
（三）原告另主張該276,754元之貨品中，部分貨品為買方直接
      付款給被告云云，並於最後言詞辯論期日提出電子郵件及
      訂貨單共3張為證。但原告所提電子郵件或訂貨單上，僅
      記載買方要求開立發票等文字，不能證明買方直接付款給
      被告。同時，買方向原告訂購貨品後，由原告取款並由被
      告出貨及開立發票，亦屬兩造契約關係下可能之商業模式
      ，被告開立發票並不當然代表收取貨款。況且，該等電子
      郵件或訂貨單所載買賣之日期及項目，與原告所提叫貨統
      計表或被告所提應收帳款明細表之日期及項目，並非吻合
      ，不能認為與兩造本件爭執有關。
（四）綜上所述，原告對被告有貨款276,754元應付而未付，可
      自原告得向被告請領之薪資當中扣除一節，亦可認定。
八、從而，原告依據與被告之僱傭關係，自96年4月1日起至97年
    5月18日共13月又18日之期間，可按月向被告請領5萬元之薪
    資，合計共為679,032元（50000x13+50000x18/31，先乘除
    後加減，元以下四捨五入），扣除原告已領薪資12萬元，再
    扣除原告應付未付被告之貨款276,754元後，被告尚應給付
    原告282,278元（000000-000000-000000）。原告之訴，於
    此數額範圍內，及自起訴狀繕本送達翌日即99年7月17日起
    至清償日止，按週年利率5%計算之利息部分，為有理由，應
    予准許；超過部分，即無理由，應予駁回。
九、本件所命給付之金額未逾50萬元，應依民事訴訟法第389條
    第1項第5款規定，職權宣告假執行。
十、結論：原告之訴為一部有理由，一部無理由，依民事訴訟法
    第79條、第389條第1項第5款，判決如主文。
中    華    民    國    99    年    11    月    17    日
                        民事庭  法  官  陳介安
以上正本係照原本作成。
如對本判決上訴，須於判決送達後廿日內向本院提出上訴狀。
如委任律師提起上訴者，應一併繳納上訴審裁判費。
中    華    民    國    99    年    11    月    17    日
                                書記官  林長義

司法院資訊處製作；財團法人民間司法改革基金會備份。
